【裁判字號】    98,上訴,4542
【裁判日期】    981229
【裁判案由】    毒品危害防制條例
【裁判全文】
臺灣高等法院刑事判決                98年度上訴字第4542號
上  訴  人
即  被  告  甲○○
上列上訴人即被告因違反毒品危害防制條例案件，不服臺灣基隆
地方法院98年度訴字第919 號，中華民國98年10月9 日第一審判
決（起訴案號：臺灣基隆地方法院檢察署98年度毒偵字第1420號
，因被告於準備程序進行中為有罪之陳述，經原審合議庭裁定行
簡式審判程序）提起上訴，本院判決如下：
    主  文
上訴駁回。
    事  實
一、甲○○前因施用毒品案件，經臺灣基隆地方法院裁定送觀察
    、勒戒後，認有繼續施用毒品之傾向，再經臺灣基隆地方法
    院裁定送強制戒治，於民國90年1 月3 日執行期滿，由臺灣
    基隆地方法院檢察署檢察官以90年度戒毒偵字第9 號為不起
    訴處分確定。復於上開強制戒治期滿後之五年內，因施用第
    一級、第二級毒品案件，經臺灣基隆地方法院以93年度訴字
    第183 號判決判處有期徒刑七月、五月，應執行有期徒刑十
    月確定，於94年9 月9 日執行完畢（構成累犯）。再因施用
    第一級、第二級毒品案件，經本院以96年度上訴字第528 號
    判決判處有期徒刑七月、五月，應執行有期徒刑十月確定。
    又因施用第二級毒品案件，經臺灣基隆地方法院以96年度基
    簡字第527 號判決判處有期徒刑六月確定。其因上開兩案件
    所處之刑，嗣經臺灣基隆地方法院以96年度聲減字第1076號
    裁定予以減刑，併定應執行有期徒刑八月確定。再因施用第
    一級毒品案件，經臺灣基隆地方法院以96年度訴字第823 號
    判決判處有期徒刑八月、八月，經各減刑為有期徒刑四月，
    併定應執行刑為有期徒刑六月確定。復因施用第一級毒品案
    件，經臺灣基隆地方法院以96年度訴字第956 號判決判處有
    期徒刑七月確定，其因上開兩案件所處之刑，嗣經本院以97
    年度聲字第81號裁定合併應執行有期徒刑一年確定。其入監
    接續執行上開有期徒刑一年、八月後，於97年12月16日假釋
    出監，並付保護管束，保護管束期滿日期為98年6 月2 日，
    嗣經撤銷假釋，應執行殘刑有期徒刑四月又二十七日。詎其
    猶不知悔改，於假釋期間仍基於施用第一級毒品及第二級毒
    品之犯意，於98年7 月28日上午8 、9 時許，在基隆市○○
    街46號居所，將毒品海洛因及甲基安非他命混雜捲入香煙內
    ，以點燃香菸，吸食其煙霧方式，同時施用第一級毒品海洛
    因及第二級毒品甲基安非他命一次。嗣因行跡可疑，為警於
    同日晚上7 時40分，在基隆市○○街51巷口盤查查獲，並扣
    得其自左上衣口袋內取出之第一級毒品海洛因一包（驗餘淨
    重0.11公克，空包裝重0.21公克，毒品與包裝袋無法析離）
    。另警經其同意採尿送驗，結果呈嗎啡、甲基安非他命陽性
    反應，始查悉上情。
二、案經基隆市警察局第一分局報告臺灣基隆地方法院檢察署檢
    察官偵查起訴。
    理  由
一、上揭事實，業據被告甲○○於警詢、偵查、原審準備程序及
    審理時坦承不諱。且查：
(一)被告於上開時、地經警查獲後採集尿液送請台灣尖端先進生
    技醫藥股份有限公司檢驗，結果呈嗎啡、甲基安非他命陽性
    反應，有該公司98年8 月10日濫用藥物檢驗報告、基隆市警
    察局第一分局偵辦毒品案件尿液檢體對照表各在卷可據。並
    有現場查獲粉末一包扣案可稽，而該包粉末經送驗結果確為
    第一級毒品海洛因無誤（驗餘淨重0.11公克、空裝重0.21公
    克，毒品與包裝袋無法析離），有法務部調查局濫用藥物實
    驗室98年8 月20日調科壹字第09823022720 號鑑定書一份附
    卷可考，足認被告之自白與事實相符，本件事證明確，被告
    犯行洵堪認定。
(二)按毒品危害防制條例於92年7 月9 日修正公布，自93年1 月
    9 日起施行，其中第20條、第23條將施用毒品之刑事處遇程
    序，區分為「初犯」、「五年內再犯」、「五年後再犯」。
    依其立法理由之說明：「初犯」，經觀察、勒戒或強制戒治
    後，應為不起訴處分或不付審理之裁定；經觀察、勒戒或強
    制戒治執行完畢釋放後，「五年內再犯者」，因其再犯率甚
    高，原實施之觀察、勒戒及強制戒治既已無法收其實效，爰
    依法追訴或裁定交付審理。至經觀察、勒戒或強制戒治執行
    完畢釋放後，「五年後再犯者」，前所實施之觀察、勒戒或
    強制戒治已足以遮斷其施用毒品之毒癮，為其自新及協助其
    斷除毒癮，仍適用「初犯」規定，先經觀察、勒戒或強制戒
    治之程序。從而依修正後之規定，僅限於「初犯」及「五年
    後再犯」二種情形，始應先經觀察、勒戒或強制戒治程序。
    倘被告於五年內已再犯，經依法追訴處罰，縱其第三次（或
    第三次以上）再度施用毒品之時間，在初犯經觀察、勒戒或
    強制戒治執行完畢釋放五年以後，已不合於「五年後再犯」
    之規定，且因已於「五年內再犯」，顯見其再犯率甚高，原
    實施觀察、勒戒或強制戒治，已無法收其實效，即應依該條
    例第10條處罰（最高法院95年度台非字第59號、第65號判決
    意旨及最高法院95年第七次刑事庭會議決議意旨參照）。被
    告有如事實欄所載，三犯以上因施用毒品案件，經法院判決
    徒刑確定等情，有本院被告前案紀錄表在卷可稽。被告既曾
    於「五年內再犯」，且經法院判處罪刑確定，竟又於如事實
    欄所示時間多次施用如事實欄所示毒品，揆諸前揭說明，即
    非屬毒品危害防制條例第20條第3 項所定「五年後再犯」之
    情形，故檢察官依法逕行起訴，於法要無不合。
(三)綜上，本案事證明確，被告犯行洵堪認定，應予依法論科。
二、查海洛因、甲基安非他命係毒品危害防制條例第2 條第2 項
    第1 、2 款所定之第一級、第二級毒品，被告非法施用第一
    級毒品海洛因、第二級毒品甲基安非他命之行為，核係犯毒
    品危害防制條例第10條第1 項之施用第一級毒品罪及同條第
    2 項之施用第二級毒品罪。被告持有第一級毒品海洛因、第
    二級毒品甲基安非他命之低度行為，應為施用第一、二級毒
    品之高度行為所吸收，不另論罪。又被告同時施用第一級毒
    品及第二級毒品，係一行為觸犯數罪名，為想像競合犯，應
    從一重之施用第一級毒品罪處斷。再被告前曾受如事實欄所
    示之罪刑執行完畢，有本院被告前案紀錄表在卷可按，其於
    有期徒刑執行完畢後，五年以內故意再犯本件有期徒刑以上
    之罪，為累犯，應依法加重其刑。原審認被告罪證明確，適
    用刑事訴訟法第273 條之1 第1 項、第299 條第1 項前段，
    毒品危害防制條例第10條第1 項、第2 項、第18條第1 項前
    段，刑法第11條前段、第55條、第47條第1 項之規定，審酌
    被告素行非佳，前因施用毒品案件經送觀察勒戒及強制戒治
    ，仍不能戒除毒癮，且已有多次施用毒品之前科，再次漠視
    法令禁制而犯本罪，縱有心戒除毒癮，亦顯見其意志薄弱，
    兼酌其施用毒品行為本質上係屬自我戕害行為，反社會性之
    程度應較低等一切情狀，量處有期徒刑八月。扣案之海洛因
    一包（驗餘淨重0.11公克，空包裝重0.21公克），其包裝袋
    與毒品粉末難以完全析離（最高法院95年度台上字第3739號
    、第7354號判決意旨參照），除供鑑驗部分之毒品已滅失無
    庸諭知外，應依毒品危害防制條例第18條第1 項前段規定，
    沒收銷燬之。
三、經核原判決認事用法並無不合，量刑之諭知亦屬妥適，上訴
    人即被告上訴意旨略以：被告於98年7 月28日在基隆市○○
    街51巷口遇到警方，因想戒毒，主動交出毒品海洛因，符合
    自首要件，且原審量刑過重云云。查：(一)按刑法第62條所謂
    自首，係指犯人在其犯罪未發覺前，向該管公務員承認犯罪
    ，接受裁判而言。所謂發覺，並不以有偵查犯罪職權之機關
    或人員確知其犯罪無誤為必要，祇須有確切根據，對其發生
    嫌疑，將之列為偵查之對象，即得謂為已發覺（最高法院72
    年度台上字第641 號判例、97年度台上字第5216號裁判意旨
    參照）。本件被告多次違反毒品危害防制條例前科，且之前
    曾遭承辦本案之員警乙○○、丙○○查獲其涉犯毒品案件，
    因而認得被告，查獲當天員警看到被告在南新街51巷口，神
    色慌張好像在等人，被告四處觀看，像是查看有無警察，或
    觀察交易對象是否已經到達，態度畏畏縮縮，依員警的專業
    判斷，認為被告在等人交易毒品，就上前詢問他身上有無毒
    品，經過一番盤問之後，被告坦承身上有毒品，並將毒品拿
    出來交給我們等語，業據證人乙○○、丙○○於本院審理時
    結證明確（本院卷第35頁背面）；依上開證人所述，可知查
    獲本案員警已有確切之根據，對被告發生嫌疑，進而趨前查
    察，既已有確切之根據，對被告發生嫌疑，即已其發覺犯罪
    ，縱使被告事後承認吸食毒品，並交出毒品，仍不符自首要
    件。(二)另按「量刑輕重係屬事實審法院得依職權自由裁量之
    事項，苟已斟酌刑法第57條各款所列情狀而未逾越法定刑度
    ，即不得遽指為違法（最高法院72年度台上字第6696號判例
    意旨參照），本件原審判決量刑已審酌各項被告犯罪情節及
    犯罪後之態度等一切情狀，並予以綜合考量，依累犯及自首
    之規定加重其刑後，在法定刑內科處其刑，經核於法並無不
    合，上訴意旨既未指摘原判決科刑有何違背法令，就科刑輕
    重為爭執，自非適法之上訴理由。是其指摘原判決不當為無
    理由，應予駁回。
四、按第二審被告經合法傳喚，無正當之理由不到庭者，得不待
    其陳述，逕行判決，刑事訴訟法第371 條定有明文。本件被
    告經本院合法傳喚，有卷附送達證書可憑，其於審判期日無
    正當理由未到庭，爰不待其陳述，逕為一造辯論判決，附此
    敘明。
據上論斷，應依刑事訴訟法第368 條、第371 條，判決如主文。
本案經檢察官李叔芬到庭執行職務。
中    華    民    國    98    年    12    月    29    日
                  刑事第四庭  審判長法  官  陳筱珮
                                    法  官  孫惠琳
                                    法  官  邱滋杉
以上正本證明與原本無異。
如不服本判決，應於收受送達後10日內向本院提出上訴書狀，其
未敘述上訴之理由者，並得於提起上訴後10日內向本院補提理由
書狀（均須按他造當事人之人數附繕本）。
                                    書記官  劉貞達
中    華    民    國    98    年    12    月    31    日
附錄本案論罪科刑法條全文－－
毒品危害防制條例第10條：
施用第一級毒品者，處六月以上五年以下有期徒刑。
施用第二級毒品者，處三年以下有期徒刑。


司法院資訊處製作；財團法人民間司法改革基金會備份。
